臺灣新北地方法院刑事判決
111年度簡上字第49號
上  訴  人  臺灣新北地方檢察署檢察官
被      告  王俞方


上列上訴人因被告詐欺案件，不服本院110年度簡字第4238號中
華民國110年11月12日所為第一審簡易判決（聲請簡易判決處刑
案號：110年度偵緝字第1226號），提起上訴，本院管轄之第二
審合議庭判決如下：
    主  文
原判決撤銷。
王俞方犯如附表「罪名及科刑」欄所示之罪，各處如附表「罪名
及科刑」欄所示之刑。應執行有期徒刑伍月，如易科罰金，以新
臺幣壹仟元折算壹日。
未扣案之犯罪所得新臺幣柒萬貳仟元沒收，於全部或一部不能沒
收或不宜執行沒收時，追徵其價額。
    事  實
一、王俞方明知其並無清償債務之能力，僅因需錢孔急，乃意圖
    為自己不法之所有，基於詐欺取財之犯意，於民國108年8月
    至9月間，先向吳翊瑄(業經檢察官為不起訴處分)借用其申
    設之台新銀行帳號000-00000000000000帳戶(下稱吳翊瑄台
    新銀行帳戶)使用，再分別於附表所示時間，以如附表「詐
    欺方式」欄所示之方式向簡文德施用詐術，使簡文德因此陷
    於錯誤，分別匯款如附表「匯款金額」欄所示金額至王俞方
    申設之臺灣銀行帳號000-000000000000帳戶(下稱被告臺灣
    銀行帳戶)、中國信託銀行帳號000-000000000000帳戶(下稱
    被告中國信託帳戶)或上開吳翊瑄台新銀行帳戶作為借款，
    王俞方因此共詐得新臺幣(下同)72,000元。嗣因王俞方避不
    見面，簡文德察覺有異，始知受騙。
二、案經簡文德訴由新北市政府警察局三重分局報告臺灣新北地
    方檢察署(下稱新北地檢署)檢察官偵查起訴。
    理  由
一、證據能力部分：
    按被告以外之人於審判外之陳述雖不符刑事訴訟法第159條
    之1至之4等條文之規定，而經當事人於審判程序同意作為證
    據，法院審酌該言詞陳述或書面陳述作成時之情況，認為適
    當者，亦得為證據，刑事訴訟法第159條之5定有明文。本判
    決以下引用被告以外之人於審判外之陳述，其性質屬傳聞證
    據者，經檢察官、被告王俞方均同意作為證據（見本院簡上
    卷第99頁），本院審酌該等陳述做成之情形，核無違法或不
    當，認其均有證據能力。又本案認定事實引用之卷內其餘非
    供述證據，並無證據證明係公務員違背法定程序取得，依同
    法第158條之4規定反面解釋，亦有證據能力。
二、認定犯罪事實所憑之證據及理由：
    上揭事實，業據被告坦白承認(見本院簡上卷第98、99頁)，
    核與證人即告訴人簡文德、證人吳翊瑄於警詢及偵訊中之證
    述大致相符(見新北地檢署109年度偵字第33595號卷〈下稱偵
    卷〉第8至11頁、第49至51頁、第69至70頁反面；109年度偵
    緝字第3611號卷〈下稱偵緝卷〉第22至24頁反面、第41至42頁
    )，復有告訴人提供之轉帳交易明細、存摺內頁影本、吳翊
    瑄提供與被告之對話紀錄擷圖、吳翊瑄台新銀行帳戶、被告
    中國信託、臺灣銀行帳戶交易明細在卷可稽(見偵卷第14至1
    8頁、第20至22頁、第24至25頁反面、第26至31頁；偵緝卷
    第45至53頁、第62至65頁)，足認被告自白與事實相符，本
    件事證明確，被告犯行洵堪認定，應予依法論科。
三、論罪科刑及撤銷原判決之理由：
  ㈠罪名：
　　核被告就附表編號1至6所為，均係犯刑法第339條第1項之詐
    欺取財罪。
  ㈡罪數：
　　被告就附表編號2、4、5、6所為，各係基於同一之詐欺取財
    之目的，於密切接近之時間向同一告訴人簡文德佯稱借款或
    假冒吳翊瑄身分借款，告訴人雖多次匯款，然均係侵害同一
    告訴人之財產法益，各行為之獨立性極為薄弱，依一般社會
    健全觀念，難以強行分開，在刑法評價上，對同一告訴人所
    為應視為數個舉動之接續施行，合為包括之一行為予以評價
    ，各皆應論以接續犯之一罪。至於被告就附表編號1至6所為
    ，犯意各別、行為互殊，應予分論併罰。
  ㈢撤銷原判決之理由：
　　原審以被告犯詐欺取財罪事證明確，予以論罪科刑，固非無
    見。惟查，刑法上之接續犯係形式上觀察之數個同種類之犯
    罪行為，評價上論為一罪，惟並非漫無限制，必須各行為侵
    害同一法益，且在時間上有密切接近之關聯，始足當之。如
    客觀上先後有數行為，逐次實行，侵害數個相同或不同性質
    之法益，其每一前行為與次行為，依一般社會觀念，時間差
    距上可以分開，刑法評價上，各具獨立性皆可獨立成罪，所
    犯又非屬預設其係持續實行之複次行為，具備反覆、延續實
    行複次作為之特徵，自應就每一行為分別論罪，而併合處罰
    。本件被告如附表編號1至6各次所為，時間上相隔1日或數
    日，均明顯可分，且被告每次對告訴人所施用詐術之內容亦
    有差異，難認有接續之關係，應予分論併罰，已如前述，乃
    原審認為係接續犯而評價為一罪，容有違誤。檢察官上訴意
    旨以被告迄未與告訴人達成和解，或彌補告訴人所受損失等
    情，認原審量處有期徒刑2月，難收警惕之效等語，雖未指
    摘及此，惟因原審判決有前述之瑕疵可議，仍應由本院將原
    審判決撤銷改判。
  ㈣量刑：
　　爰審酌被告利用告訴人之信賴，而以如附表所示之詐術致告
    訴人陷於錯誤，詐取如附表各編號所示款項，使告訴人蒙受
    損失，所為非是；兼衡被告始終坦承犯行，惟並未與告訴人
    達成和解，或彌補其損失之犯後態度，併審酌被告犯罪動機
    、無其他犯罪前科、各次犯罪之手段與所生損害、告訴人於
    本院審理程序就量刑表示之意見、被告之職業、教育程度及
    家庭經濟狀況（見偵緝卷第6頁）等一切情狀，分別量處如
    主文所示之刑，並諭知易科罰金之折算標準。
　㈤定執行刑：
　　基於罪刑相當原則，在多數犯罪定其應執行刑之情形，應有
    責任遞減原則之適用，而此處的責任遞減是重在對犯罪人本
    身及所犯各罪的情狀綜合審酌定其應執行刑，不能忽略深究
    個案情節，並以整體觀察受刑人於該等時間所以為此等犯罪
    的犯罪脈絡及犯罪人格歷程，藉此定其應執行刑之機會調節
    ，重新自整體考量行為人依其犯數罪間所反映的人格特性，
    並實現刑罰經濟的功能，尤其是應報與預防間的調和，酌定
    合適的應執行刑，使受刑人所犯各罪不致過度評價。考量被
    告各別犯行之手法有高度類似性，且被告本案詐欺犯行均在
    109年4至5月間，各罪性質上都是侵害他人的財產法益，責
    任非難重複性較高，應該酌定比較低的應執行刑，避免過度
    執行刑罰。而且考慮刑罰邊際效益會隨著刑期增加而遞減，
    受刑罰者所生痛苦程度則會隨著刑期增加而遞增，爰依照被
    告所涉犯罪整體所侵害之法益規模、行為彼此間的獨立性及
    時間間隔，定其等應執行之刑如主文所示，並諭知易科罰金
    之折算標準。
四、沒收部分：
    查被告因附表所示犯行，共詐得72,000元等節，業已認定如
    前，屬其未扣案之犯罪所得，應依刑法第38條之1第1項、第
    3項規定予以沒收，並於全部或一部不能沒收或不宜執行沒
    收時，追徵其價額。
五、末查被告經合法傳喚，無正當理由不到庭，爰依刑事訴訟法
    第371條規定，不待其陳述，由本院逕行判決，併此敘明。
據上論斷，應依刑事訴訟法第455條之1第1項、第3項、第369條
第1項前段、第371條、第364條、第299條第1項前段，判決如主
文。
本案經檢察官陳冠穎聲請簡易判決處刑，檢察官簡志祥到庭執行
公訴。
中　　華　　民　　國　　111 　年　　5 　　月　　25　　日
                  刑事第十四庭  審判長法　官　王榆富
                                      法　官  鄭琬薇　
                                      法　官　梁家贏
上列正本證明與原本無異。
不得上訴。
                                      書記官  巫茂榮
中　　華　　民　　國　　111 　年　　5 　　月　　31　　日
附表（原聲請簡易判決處刑書附表編號1至3部分不在聲請簡易判
決處刑之範圍，業經檢察官補充更正）：
編號 時間 匯入帳號 詐欺方式 匯款金額(新臺幣) 罪名及科刑 備註 1 109年4月21日下午11時46分 吳翊瑄台新銀行帳戶 王俞方向簡文德佯稱酒店旗下小姐吳翊瑄因疫情沒有工作，請簡文德匯款至左列帳戶，作為王俞方之借款云云。 6,000元 王俞方犯詐欺取財罪，處有期徒刑貳月，如易科罰金，以新臺幣壹仟元折算壹日。 原聲請簡易判決處刑書附表編號8所示 2 109年4月22日下午10時33分 被告中國信託帳戶 王俞方向簡文德佯稱跟朋友喝酒，忘記帶錢跟信用卡，請簡文德匯款至左列帳戶云云。 4,000元 王俞方犯詐欺取財罪，處有期徒刑貳月，如易科罰金，以新臺幣壹仟元折算壹日。 原聲請簡易判決處刑書附表編號4、5所示  109年4月22日下午11時3分   4,000元   3 109年4月26日下午9時50分 被告臺灣銀行帳戶 王俞方向簡文德佯稱要買給女兒禮物，但是錢不夠，而且是賣場特價最後一天，趕著要買急需用錢云云。 4,000元 王俞方犯詐欺取財罪，處有期徒刑貳月，如易科罰金，以新臺幣壹仟元折算壹日。 原聲請簡易判決處刑書附表編號6所示 4 109年4月28日下午10時32分 吳翊瑄台新銀行帳戶 王俞方向簡文德佯稱吳翊瑄因購買香水，但剛好沒錢需要請人代墊，請簡文德匯款至左列帳戶云云。 5,000元 王俞方犯詐欺取財罪，處有期徒刑貳月，如易科罰金，以新臺幣壹仟元折算壹日。 原聲請簡易判決處刑書附表編號7、9所示  109年4月29日上午1時30分 被告臺灣銀行帳戶 王俞方向簡文德佯稱吳翊瑄因購買香水，剛好沒錢需要請人代墊，但吳翊瑄銀行帳戶晚上不能使用，因此請簡文德匯至左列帳戶云云。 5,000元   5 109年4月30日上午7時55分 吳翊瑄台新銀行帳戶  王俞方以通訊軟體LINE假冒吳翊瑄身分，傳送訊息向簡文德佯稱無力繳納房租云云。 6,000元 王俞方犯詐欺取財罪，處有期徒刑參月，如易科罰金，以新臺幣壹仟元折算壹日。 原聲請簡易判決處刑書附表編號10至12所示  109年4月30日下午2時12分  王俞方以通訊軟體LINE假冒吳翊瑄身分，傳送訊息向簡文德佯稱因疫情之故所以沒有收入，無力支付生活開銷云云。 6,000元    109年5月1日上午12時45分  王俞方以通訊軟體LINE假冒吳翊瑄身分，傳送訊息向簡文德佯稱其父在外賭博簽本票，討債集團到吳翊瑄家中，尚差2萬元才能還清債務云云。 20,000元   6 109年5月16日上午10時39分 吳翊瑄台新銀行帳戶  王俞方以通訊軟體LINE假冒吳翊瑄身分，傳送訊息向簡文德佯稱說機車壞掉，修理需要費用云云。 8,000元 王俞方犯詐欺取財罪，處有期徒刑貳月，如易科罰金，以新臺幣壹仟元折算壹日。 原聲請簡易判決處刑書附表編號13、14所示  109年5月16日下午12時23分   4,000元   
附錄論罪法條：
刑法第339條第1項：
意圖為自己或第三人不法之所有，以詐術使人將本人或第三人之
物交付者，處5 年以下有期徒刑、拘役或科或併科50萬元以下罰
金。